臺灣高等法院民事裁定　九十年度聲再字第八號
　　　聲　請　人　甲○○
右聲請人因與江澤木間請求返還不當得利事件聲請訴訟救助，聲請人對於中華民國八
十九年六月二十九日最高法院八十九年台抗字第三０四號裁定及八十九年二月二十三
日本院八十九年聲字第十三號裁定，聲請再審，本院裁定如左：
      主    文
再審聲請駁回。
再審聲請費用由聲請人負擔。
      理　　　由
一、本件再審聲請意旨略以：兩造間返還不當得利等事件（臺灣宜蘭地方法院八十八
    年度訴字第五二號），再審聲請人對第一審判決不服，提起上訴，並向原第一審
    法院聲請第二審裁判費之訴訟救助，該訴訟救助事件自應由原法院管轄及審判，
    本院對之並無管轄權及審判權，詎本院竟以八十九年聲字第十三號裁定駁回該訴
    訟救助之聲請，並命再審聲請人補繳第二審裁判費，再審聲請人不服，對該駁回
    訴訟救助之裁定提起抗告後，亦遭最高法院以八十九年台抗字第三０四號裁定駁
    回再審聲請人之抗告確定，其適用法規顯有錯誤；又再審聲請人發現就同一訴訟
    標的在另訴聲請人曾聲請訴訟救助，並經臺灣士林地方法院裁定准許確定在案（
    八十九年度救字第十八號），再審聲請人亦得使用該裁定，另再審聲請人發現未
    經斟酌之八十七年度綜合所得稅資料、士林地院緊急聲請狀、士林地院八十九年
    度救字第十八號裁定、最高法院八十八年度台上字第五五七號及二二三○號判決
    等證物，原確定裁定就足以影響於裁判之上開重要證物漏未斟酌，爰依民事訴訟
    法第四百九十六條第一項第十一款、第十二款、第十三款及第四百九十七條之規
    定，聲請再審云云。
二、按當事人因無資力支出訴訟費用而聲請訴訟救助者，關於請求救助之事由，應提
    出能即時調查之證據以釋明之，此觀諸民事訴訟法第一百零九條第二項及第二百
    八十四條之規定自明；又當事人在第一審曾經繳納裁判費，而於訴訟進行中不能
    釋明其經濟狀況確有重大之變遷，不能遽請訴訟救助（最高法院八十年度台抗字
    第二三五號裁定參照）。經查本院八十九年度聲字第十三號原確定裁定認再審聲
    請人聲請訴訟救助，未據提出能即時調查之證據，以釋明其無資力支出訴訟費用
    之主張為真實，且於第一審曾經繳納裁判費，復未能釋明其經濟狀況確有重大之
    變遷，乃以裁定駁回再審聲請人所為訴訟救助之聲請，經核其適用法規並無顯有
    錯誤之情形。
三、又再審聲請人主張在另案聲請人曾聲請訴訟救助，並經臺灣士林地方法院裁定准
    許確定屬實，然另案聲請人聲請訴訟救助事件之訴訟標的與本件再審聲請人聲請
    訴訟救助事件之訴訟標的並非同一，再審聲請人自不得主張使用該裁定，是再審
    聲請人主張原確定裁定有民事訴訟法第四百九十六條第一項第十二款所規定之再
    審事由，顯不足取。
四、另按當事人發現未經斟酌之證物或得使用該證物者，須以如經斟酌可受較有利益
    之裁判者為限，始得聲請再審，此觀諸民事訴訟法第四百九十六條第一項第十三
    款之規定自明。經查原確定裁定既係以再審聲請人未能提出即時調查之證據，以
    釋明其無資力支出訴訟費用之主張為真實，且在第一審曾經繳納裁判費，復未能
    釋明其經濟狀況確有重大之變遷，而據以裁定駁回再審聲請人所為訴訟救助之聲
    請，縱有再審聲請人所主張之前開八十七年度綜合所得稅資料、士林地院緊急聲
    請狀、士林地院八十九年度救字第十八號裁定、最高法院八十八年度台上字第五
    五七號及二二三○號判決等證物，經斟酌後，亦無法受較有利益之裁判，是再審
    聲請人主張原確定裁定有民事訴訟法第四百九十六條第一項第十三款所規定之再
    審事由，亦不足取。又民事訴訟法第四百九十七條之再審理由，係以不得上訴於
    第三審法院之事件限，因此原確定裁定如係得抗告於第三審法院之事件，自無民
    事訴訟法第四百九十七條之適用，最高法院六十一年台抗字第六二一號復有判例
    可資參照。本件原確定裁定於原裁定時係得抗告第三審之事件，即無依該條聲請
    再審之理由。
五、再審聲請人雖主張原確定裁定裁判理由與主文顯有矛盾，然其就原裁定何項裁判
    理由與主文矛盾之具體不符情事，並未明確具體之指摘。另主張發現未經斟酌之
    證物或得使用該證物，亦未提出或陳明該項證物為何，遑論該項證物是否可使聲
    請人受較有利之裁判，再審聲請人又主張其發現就同一訴訟標的在前已有確定裁
    判或得使用該裁判情事，亦未曾提出先前就同一訴訟標的已曾受有訴訟救助之具
    體裁判為何，僅泛指有民事訴訟法第四百九十六條第一項第十一款、第十二款、
    第十三款、第四百九十七條之事由，自非有據。
六、綜上所述，本件再審聲請無理由，依民事訴訟法第五百零七條、第五百零二條、
    第九十五條、第七十八條，裁定如主文。
中　　　華　　　民　　　國　　九十一　　年　　　四　　　月　　　八　　　日
　　　　　　　　　　　　　　 　民事第九庭
　　　　　　　　　　　　　　　　　　審判長法　官　吳　謙　仁
　　　　　　　　　　　　　　　　　　　　　法　官　蘇　瑞　華
　　　　　　　　　　　　　　　　　　　　　法　官　魏　大　喨
右正本係照原本作成。
不得再抗告。
中　　　華　　　民　　　國　　九十一　　　年　　　四　　　月 　　十　 　日
　　　　　　　　　　　　　　　　　　　　　　書記官　黃　美　玉
